臺灣高等法院民事判決
110年度上易字第1092號
上  訴  人  凱樂網頁設計有限公司

法定代理人  陸正凱  
上  訴  人  盧瑞徵  
上列當事人間請求履行契約事件，兩造對於中華民國110年9月28
日臺灣士林地方法院110年度訴字第215號第一審判決各自提起上
訴，上訴人盧瑞徵減縮上訴聲明，本院於111年8月2日言詞辯論
終結，判決如下：
    主      文
兩造上訴均駁回。
第二審訴訟費用由兩造各自負擔。
    事實及理由
一、按於第二審為訴之追加，非經他造同意，不得為之，但請求
    之基礎事實同一、擴張或減縮應受判決事項之聲明者，不在
    此限，民事訴訟法第446條第1項、第255條第1項第2款及第3
    款定有明文。查上訴人盧瑞徵與對造上訴人凱樂網頁設計有
    限公司（下稱凱樂公司）於民國108年7月4日簽立汽車經銷
    網站開發契約（下稱系爭契約），約定由凱樂公司為盧瑞徵
    設計建置中古車銷售網站及可瀏覽網站進行交易操作之安卓
    系統App（下稱系爭第一階段網站）。嗣盧瑞徵要求凱樂公
    司將上開網站功能升級成聯盟行銷系統及購物商城，並加做
    ios系統App，惟凱樂公司並未完成所建置之網站，依民法第
    227條、第231條第1項及第232條規定，反訴請求凱樂公司應
    返還新臺幣（下同）23萬元8,425元本息。經原判決駁回其
    反訴，盧瑞徵全部聲明不服，提起上訴，嗣減縮上訴請求金
    額為11萬8,000元本息（減縮12萬425元本息部分已歸於確定
    ，非本院審理範圍），揆諸前揭規定，應予准許。
二、凱樂公司主張：
  ㈠兩造於108年7月4日簽立系爭契約，約定由伊為盧瑞徵設計建
    置系爭第一階段網站工作，盧瑞徵則應給付伊報酬10萬元及
    營收分紅5％（下稱系爭第一階段報酬）。盧瑞徵依約先給付
    伊5萬元。伊完成系爭第一階段網站工作後，交由盧瑞徵於
    同年8月22日驗收完竣，盧瑞徵僅給付伊5萬元外，另追加將
    系爭第一階段網站功能升級成聯盟行銷系統及購物商城，並
    加做ios系統App（下稱系爭第二階段網站），並約定應再增
    給伊5萬元，另就營收分紅調整為15％（下稱系爭第二階段報
    酬）。嗣伊已依約完成第二階段網站，自108年11月5日起多
    次通知盧瑞徵驗收未果，伊遂提議盧瑞徵買斷系爭系爭第一
    、二階段網站成果，盧瑞徵同意以101萬5,000元買斷（下稱
    買斷合約），然盧瑞徵卻迄今未付等情。爰依民法第505條
    規定，求為命盧瑞徵給付101萬5,000元，及自起訴狀繕本送
    達翌日起至清償日止，按年息5％計算之利息之判決。並願供
    擔保請准宣告假執行。
  ㈡伊建置系爭第一階段網站，盧瑞徵已驗收完成，且伊已交付
    測試帳號密碼。嗣因盧瑞徵不依買斷合約給付報酬，伊才拒
    絕交付系爭第一階段網站之主機帳號密碼，因伊未付上游空
    間租用費用，該網站始被上游關閉，盧瑞徵反訴請求伊返還
    23萬8,425元，為無理由等語，資為抗辯。
三、盧瑞徵則以：凱樂公司雖曾提議改以買斷方式解決報酬爭議
    ，然兩造對此始終意見並不一致，並未達成買斷合約之合意
    等語。另凱樂公司未依約將系爭第一階段網站之操作程式、
    網址信箱地址及網站軟體管理者帳號密碼等交付予伊，並將
    網站關閉，致伊無法使用，且未建置系爭第二階段網站，故
    於108年11月25日以存證信函向凱樂公司解除契約，請求其
    返還已支付系爭第一、二階段網站部分報酬及另行委請他人
    施作之費用等情，爰依民法第227條、第231條第1項及232條
    規定，求為命凱樂公司應給付23萬8,425元，及自反訴起訴
    狀繕本送達翌日起至清償日止，按年息5％計算利息之判決。
    並願供擔保請准宣告假執行。
四、原審分別駁回凱樂公司之本訴、盧瑞徵之反訴，兩造全部不
    服，各自提起上訴。凱樂公司上訴及答辯聲明：㈠原判決不
    利凱樂公司部分廢棄。㈡上開廢棄部分，盧瑞徵應給付凱樂
    公司101萬5,000元，及自民事起訴狀繕本送達翌日起至清償
    日止，按年息5％計算之利息。㈢盧瑞徵之上訴駁回。盧瑞徵
    減縮上訴及答辯聲明：㈠原判決不利盧瑞徵部分廢棄。㈡上開
    廢棄部分，凱樂公司應給付盧瑞徵11萬8000元，及自反訴起
    訴狀繕本送達翌日起至清償日止，按年息5％計算之利息。㈢
    凱樂公司之上訴駁回。
五、兩造於108年7月4日簽立系爭契約，約定由凱樂公司為盧瑞
    徵設計建置系爭第一階段網站，使盧瑞徵可於網站上刊登出
    售二手中古車廣告之業務，亦可招攬中古車出售資訊於該網
    站刊登，藉以收取廣告費獲利之安卓系統App，預計完成時
    間為108年8月3日，凱樂公司並應提供該網站24個月之網路
    空間，並約明系爭第一階段報酬。其後，兩造於108年8月22
    日就系爭第一階段網站工作進行驗收，並再約定由凱樂公司
    建置系爭第二階段網站，及合意系爭第二階段報酬。盧瑞徵
    已陸續支付10萬元及第二階段網站刊登廣告費用8,500元及
    訂金3萬元等情，有系爭契約、網站驗收單、盧瑞徵匯款帳
    戶明細等附卷可憑（見原審卷一第18至52、72至80頁），且
    為兩造所不爭（見原審卷二第224至229頁、本院卷一第427
    頁），堪稱信實。
六、凱樂公司本訴主張其已依約完成系爭第一、二階段網站工作
    ，盧瑞徵應依買斷合約給付報酬101萬5,000元云云。惟查：
  ㈠按當事人主張有利於己之事實者，就其事實有舉證之責任，
    民事訴訟法第277條前段定有明文。凱樂公司主張其已完成
    系爭第一、二階段網站工作，兩造已合意成立買斷合約，改
    由盧瑞徵以買斷方式依市價支付，為盧瑞徵所否認，則凱樂
    公司自應就此負舉證責任。
　㈡依系爭契約第1條約定：「本合約承接日期為民國108年7月4
    日。本合約完案日期為民國108年8月3日。製作工時預計共1
    月。」（見原審卷一第20頁）查盧瑞徵固於108年8月22日驗
    收系爭第一階段網站，有網站驗收單附卷可參（見原審卷一
    第44至52頁），然該網站驗收單第37項「拍教學影片及製作
    操作使用手冊pdf檔案」欄填載「後補」，雖凱樂公司於本
    院審理後提出所謂操作使用之youtube影片，但經本院勘驗
    該影片製作日期為108年8月8日（見本院卷二第76頁），盧
    瑞徵辯稱：兩造係於同年8月22日驗收，驗收項目都還沒確
    立，怎可能於驗收前就做好等語（見本院卷二第76頁），凱
    樂公司亦未能證明該影片確為系爭第一階段網站之操作說明
    ，足認凱樂公司所提出上開youtube影片與系爭第一階段網
    站無關，難認其將欠缺資料交予盧瑞徵。盧瑞徵另辯稱：凱
    樂公司並未交付網址信箱地址帳號密碼、軟體本身之帳號密
    碼，只有給其一般使用者帳號密碼，而非最高等級管理員帳
    號密碼，且將網站關閉等語（見本院卷一第424頁、卷二第7
    6、77頁），凱樂公司並未能舉證證明其有交付最高等級管
    理員帳號密碼，致盧瑞徵無法掌管使用，顯不合設置網站之
    約定使用目的。至凱樂公司以盧瑞徵未給付報酬，上游因其
    未付款而關閉網站云云，核與其應依約定使用目的交付網站
    最高權限帳號密碼無涉。
　㈢次查，本院於111年2月14日當庭勘驗系爭第二階段網站網頁
    及ios系統App能否正常運作，凱樂公司主張其已提出該網站
    之網頁設定、路徑及作業流程為證，但本院提示卷內資料供
    凱樂公司查閱，並未見其提供上開資料（見本院卷一第263
    至264頁），足見凱樂公司主張其已提出建置完成之系爭第
    二階段網站網頁，並不足採。另盧瑞徵當庭開啟凱樂公司所
    錄製完工影片光碟（見本院卷一第219頁），凱樂公司所稱
    系爭第二階段網頁內容，僅有張貼7項商品，且與系爭第一
    階段網站已建置12輛中古車銷售廣告迥異（見本院卷一第26
    7至269、321頁），本院亦無法自上開光碟得悉網址連接凱
    樂公司所稱已建置網站。嗣本院發函要求凱樂公司提出購買
    網頁程式、租用網域證明、已製作完成之蘋果App軟體等（
    見本院卷一第353頁），並定於111年6月1日進行第二次勘驗
    ，凱樂公司則表示：如要操作App，伊須花錢再去租網站。
    網站當初是花3萬元買他人架設網站程式，伊把程式中文化
    ，並改圖片、圖標（公司logo），伊有將改好的內容存入網
    路虛擬主機上，但因沒有繳錢都已遭刪除，現在提供給法院
    的隨身碟裡面只有伊購買他人原始的程式，沒有留下備份，
    伊電腦只留下零碎頁面等語（見本院卷二第63、64頁）。經
    本院勘驗凱樂公司提出隨身碟內容，盧瑞徵指稱：這隨身碟
    裡面的討論區並沒有伊當初貼上的40至50則討論內容等語，
    凱樂公司則表示：隨身碟內是伊購買原始網站資料，伊修改
    的內容並沒有在裡面，也沒有其他備份可以提供。如果盧瑞
    徵需要logo，伊就再改個logo給他等語（見本院卷二第64、
    65頁）。凱樂公司一再主張其已完成第二階段網站並應允提
    供完成內容，然經本院二次勘驗，卻始終提不出任何已完成
    之證明，難認凱樂公司有完成系爭第二階段網站。凱樂公司
    既未能交付系爭第一階段最高權限及建置爭第二階段網站，
    且兩造於Line亦未達成買斷共識（詳如後述），盧瑞徵抗辯
    兩造未成立買斷合約之合意，自為可取。是凱樂公司依買斷
    合約，請求盧瑞徵給付報酬101萬5,000元本息云云，自非可
    取。
七、盧瑞徵反訴主張凱樂公司未依約將系爭第一階段網站之操作
    程式、網址信箱地址及網站軟體管理者帳號密碼等交付，且
    將網站關閉，致其無法使用，亦未建置系爭第二階段網站，
    故以存證信函解除契約，請求凱樂公司返還11萬8,000元等
    情，為凱樂公司所否認。查：
  ㈠次按因可歸責於債務人之事由，致為不完全給付者，債權人
    得依關於給付遲延或給付不能之規定行使其權利，民法第22
    7條第1項定有明文。又不完全給付可能補正者，依給付遲延
    之規定行使其權利；其不能補正時，則依給付不能之規定發
    生法律效果（最高法院101年度台上字第661號判決意旨參照
    ）。復按給付有確定期限者，債務人自期限屆滿時起，負遲
    延責任；契約當事人之一方遲延給付者，他方當事人得定相
    當期限催告其履行，如於期限內不履行時，得解除其契約，
    為民法第229條第1項，第254條所明定。又債務人遲延給付
    ，必債權人依民法第254條定相當期限催告其履行，如於限
    期內仍不履行時，方得解除契約（最高法院80年度台上字第
    849號判決意旨參照）。
  ㈡觀諸兩造不爭執之自108年7月30日起至同年11月24日之Line
    對話紀錄（見原審卷一第124至420頁），其中8月3日對話內
    容：盧瑞徵表示要另行發包，凱樂公司則抱怨盧瑞徵說一開
    始是簡單內容，後來叫其做一堆，才又說不想要，盧瑞徵則
    反駁是凱樂公司先開始嫌錢少，不斷想名目加價，關係才變
    壞等語；8月5日對話內容：盧瑞徵要求凱樂公司提供10個測
    試帳號，並批評網站功能後，要求凱樂公司給予一個真正管
    理者帳號測試，及列印後台管理報表等語；8月10日對話內
    容：盧瑞徵要求另增系統，兩造談論價錢，並無共識等情；
    8月11日對話內容，兩造繼續吵架，沒有共識，盧瑞徵則表
    示要解約等語；8月12日對話內容，盧瑞徵表示：能先驗收
    嗎？按今天系統要求，買斷加20個月保固維修，除已付5萬
    元訂金，網站驗收完成再給付10萬元，剩餘8萬元，分20月
    ，每月4,000元，總額23萬元，凱樂公司則回稱：APP其自行
    吸收嗎？盧瑞徵又表示：安卓好了該給其用，IOS不用開發
    了等語；8月13日、8月18至19日、8月20日對話內容，兩造
    均爭執報酬問題；8月21日對話內容，兩造針對8月22日驗收
    進行事前確認，並相約石牌見面驗收；9月5日對話內容，兩
    造仍爭執報酬問題；9月11日對話內容：盧瑞徵要求凱樂公
    司給予帳號密碼等語；10月13日對話內容：盧瑞徵表示會先
    付刊登100輛車張貼費用3,000元，另提前給網站尾款5,000
    元，合計8,000元，明天轉帳，尾款剩下1萬5,000元，凱樂
    公司要求其買斷，盧瑞徵則表示：系統問題多，買不下去等
    語；10月14日對話內容，兩造對討論區刊登報酬問題有所爭
    執；10月15日對話內容，盧瑞徵表示：新網站好了嗎，不需
    要凱樂公司促銷，凱樂公司則說：其是股東，不能隨便給人
    放一些免費的東西等語；11月1日對話內容，凱樂公司要求
    盧瑞徵出來交接，並準備錢等語；11月2日對話內容，兩造
    再度對報酬起爭執，盧瑞徵表示：回到原始合約狀態，第一
    版這些功能，現在沒看到，凱樂公司則表示絕對有，簽名即
    是驗收等語；11月7、8日對話內容，凱樂公司又通知盧瑞徵
    驗收，並表示：一手交錢，一手交貨等語；11月24日對話內
    容，凱樂公司向盧瑞徵表示：叫你來驗收，你自己不來驗收
    ，我怎給你滿意呢等語。雖盧瑞徵曾於108年9月11日Line對
    話中要求凱樂公司交付帳號密碼、於同年10月15日詢問系爭
    第二階段網站是否完成，但均未曾催告限期履行，且其事後
    以凱樂公司未能履行驗收當日承諾補正建置網站缺失並將網
    站關閉為由，於同年11月15日以存證信函向凱樂公司解除契
    約（見本院卷一第41至53頁），顯未依民法第254條規定，
    定相當期限催告凱樂公司履行，其所為解除契約自不合法。
    是盧瑞徵解除契約後，依民法第227條第1項、第231條第1項
    及第232條規定，反訴請求凱樂公司返還系爭第一階段所列
    「轉換安卓APP（不包含google費用）」4萬元、「主機代管
    20個月含主機費每月2000」3萬5,000元、系爭第二階段8,50
    0元登廣告費用及預收費用3萬元，並非可取。
八、綜上所述，凱樂公司依民法第505條規定，本訴請求盧瑞徵
    應給付101萬5,000元，及自民事起訴狀繕本送達翌日起至清
    償日止，按年息5％計算之利息；盧瑞徵依民法第227條第1項
    、第231條第1項及第232條規定，反訴請求凱樂公司應給付1
    1萬8,000元，及自反訴起訴狀繕本送達翌日起至清償日止，
    按年息5％計算之利息，均為無理由，不應准許。原審就上開
    不應准許部分，分別駁回兩造之訴及假執行之聲請，均無不
    合。兩造上訴論旨各指摘原判決不利於己部分不當，求予廢
    棄改判，均為無理由，均應予駁回。
九、本件事證已臻明確，兩造其餘之攻擊或防禦方法及所用之證
    據，經本院斟酌後，認為均不足以影響本判決之結果，爰不
    逐一論列，附此敘明。
十、據上論結，本件兩造之上訴，均為無理由，依民事訴訟法第
    449條第1項、第78條，判決如主文。
中　　華　　民　　國　　111 　年　　8 　　月　　23　　日
                  民事第四庭    
                      審判長法  官  傅中樂
                            法  官  呂淑玲
                            法  官  汪曉君
正本係照原本作成。
不得上訴。
中　　華　　民　　國　　111 　年　　8 　　月　　23　　日
　　　　　　　　　　　　　  書記官  戴伯勳